【裁判字號】    97,訴,1792
【裁判日期】    971208
【裁判案由】    毒品危害防制條例
【裁判全文】
臺灣臺北地方法院刑事判決              97年度訴字第1792號
公  訴  人  臺灣臺北地方法院檢察署檢察官
被      告  甲○○
                    （現另案於臺灣桃園女子監獄執行中）
上列被告因違反毒品危害防制條例案件，經檢察官提起公訴（九
十七年度毒偵字第二九四一號），被告於本院準備程序進行中就
被訴事實為有罪之陳述，經合議庭裁定改行簡式審判程序，本院
判決如下：
    主  文
甲○○施用第二級毒品，累犯，處有期徒刑肆月；又施用第一級
毒品，累犯，處有期徒刑捌月。應執行有期徒刑拾月。
    事  實
一、甲○○前於民國八十七年間因施用毒品案件，經臺灣板橋地
    方法院裁定送觀察、勒戒後，認有繼續施用毒品之傾向，改
    裁定令入戒治處所施以強制戒治，於八十八年三月二十日停
    止強制戒治出所，嗣於八十八年九月十五日強制戒治期滿，
    並經臺灣板橋地方法院於八十八年十二月二十七日以八十八
    年度簡字第二二九號判決判處免刑確定。再於八十九年間因
    施用毒品案件，經臺灣板橋地方法院裁定令入戒治處所施以
    強制戒治，於九十年十一月二十四日強制戒治期滿，並經臺
    灣板橋地方法院於九十年二月二十七日以九十年度易字第六
    二０號判決判處有期徒刑六月確定，於九十一年五月二十四
    日執行完畢。又於九十四年間因施用毒品案件，經臺灣板橋
    地方法院於九十五年四月二十一日以九十五年度易字第六０
    號判決判處有期徒刑四月確定，甫於九十五年六月二十七日
    執行完畢。復於九十五年間因施用毒品案件，經臺灣板橋地
    方法院於九十五年十一月十五日以九十五年度簡字第六五一
    六號判決判處有期徒刑五月確定；又因施用毒品案件，經臺
    灣板橋地方法院於九十六年四月十九日以九十五年度簡字第
    五二五六號判決判處有期徒刑五月確定，上開二罪嗣經臺灣
    板橋地方法院於九十六年五月十六日以九十六年聲減字第二
    三四六號裁定分別減為有期徒刑二月又十五日，並定應執行
    有期徒刑四月確定，甫於九十七年二月二十九日縮刑期滿執
    行完畢。詎其猶不知悔改，竟仍基於施用第二級毒品甲基安
    非他命之犯意，於九十七年七月二十六日上午八時許，在臺
    北縣新店市○○路○段九十五號三樓訴外人即其男友陳孟住
    處，施用第二級毒品甲基安非他命一次；另於九十七年七月
    二十七日驗尿時間往前回溯二十六小時內某時，基於施用第
    一級毒品海洛因之犯意，在不詳處所，施用第一級毒品海洛
    因一次。嗣於九十七年七月二十七日下午五時許，經警因案
    至訴外人陳孟上開住處搜索，惟無所獲，適甲○○在場，於
    警詢時坦承有施用安非他命情事，並同意採尿送驗後，始悉
    上情。
二、案經臺北縣政府警察局新店分局報告臺灣臺北地方法院檢察
    署檢察官偵查起訴，甲○○於準備程序進行中就被訴事實為
    有罪之陳述，經合議庭裁定改行簡式審判程序。
    理  由
一、前揭事實，業據被告迭於警詢時、本院準備程序中及審理時
    坦承不諱（見臺灣臺北地方法院檢察署九十七年度毒偵字第
    二九四一號偵查卷第四頁至第八頁、本院卷第四二頁至第四
    六頁），且被告於前揭時、地為警查獲所採集之尿液經送鑑
    定結果，呈甲基安非他命、嗎啡陽性反應，此有臺灣檢驗科
    技股份有限公司九十七年八月十八日濫用藥物檢驗報告在卷
    可稽（見同上偵查卷第三頁）可證，足徵被告任意性自白核
    與事實相符，堪以採信。
二、又被告前於八十七年間因施用毒品案件，經臺灣板橋地方法
    院裁定送觀察、勒戒後，認有繼續施用毒品之傾向，改裁定
    令入戒治處所施以強制戒治，於八十八年三月二十日停止強
    制戒治出所，嗣於八十八年九月十五日強制戒治期滿，並經
    臺灣板橋地方法院於八十八年十二月二十七日以八十八年度
    簡字第二二九號判決判處免刑確定。再於八十九年間因施用
    毒品案件，經臺灣板橋地方法院裁定令入戒治處所施以強制
    戒治，於九十年十一月二十四日強制戒治期滿，並經臺灣板
    橋地方法院於九十年二月二十七日以九十年度易字第六二０
    號判決判處有期徒刑六月確定，於九十一年五月二十四日執
    行完畢。又於九十四年間因施用毒品案件，經臺灣板橋地方
    法院於九十五年四月二十一日以九十五年度易字第六０號判
    決判處有期徒刑四月確定，甫於九十五年六月二十七日執行
    完畢。復於九十五年間因施用毒品案件，經臺灣板橋地方法
    院於九十五年十一月十五日以九十五年度簡字第六五一六號
    判決判處有期徒刑五月確定；又因施用毒品案件，經臺灣板
    橋地方法院於九十六年四月十九日以九十五年度簡字第五二
    五六號判決判處有期徒刑五月確定，上開二罪嗣經臺灣板橋
    地方法院於九十六年五月十六日以九十六年聲減字第二三四
    六號裁定分別減為有期徒刑二月又十五日，並定應執行有期
    徒刑四月確定，甫於九十七年二月二十九日縮刑期滿執行完
    畢等情，有臺灣高等法院被告前案紀錄表（見本院卷第三頁
    至第一六頁）在卷可參。復按，施用第一級、第二級毒品為
    犯罪行為，毒品危害防制條例第十條第一項、第二項分別定
    有處罰明文。故施用第一級、第二級毒品者，依前揭規定本
    應科以刑罰，惟基於刑事政策，對合於一定條件之施用者，
    則依同條例第二十條、第二十三條之規定，施以觀察、勒戒
    或強制戒治之保安處分。又毒品危害防制條例於九十二年七
    月九日修正公布，自九十三年一月九日施行。其中第二十條
    、第二十三條將施用毒品之刑事處遇程序，區分為「初犯」
    及「五年內再犯」、「五年後再犯」。依其立法理由之說明
    ：「初犯」，經觀察、勒戒或強制戒治後，應為不起訴處分
    或不付審理之裁定；「五年內再犯」者，因其再犯率甚高，
    原實施之觀察、勒戒及強制戒治既已無法收其實效，爰依法
    追訴或裁定交付審理。至觀察、勒戒或強制戒治執行完畢釋
    放後，「五年後再犯」者，前所實施之觀察、勒戒或強制戒
    治已足以遮斷其施用毒品之毒癮，為期自新及協助其斷除毒
    癮，仍適用「初犯」規定，始應先經觀察、勒戒、強制戒治
    之程序。從而依該次修正後之規定，僅限於「初犯」及「五
    年後再犯」二種情形，應先經觀察、勒戒或強制戒治之程序
    ，此乃該條例第十條之例外規定。倘被告於五年內已再犯，
    經依法追訴處罰，縱其第三次（或第三次以上）再度施用毒
    品之時間，在初犯經觀察、勒戒或強制戒治執行完畢釋放五
    年以後，因與單純之「五年後再犯」之情形有別，不合於「
    五年後再犯」之例外規定；且因已於「五年內再犯」，顯見
    其再犯率甚高，原實施觀察、勒戒或強制戒治，已無法收其
    實效，即應回歸原則性規定，由檢察官逕行起訴，依該條例
    第十條處罰等，有最高法院九十五年度台非字第一六一號、
    第一九０號、第二四六號判決、第二九六號、第三一０號、
    九十六年度台非字第二三六號判決意旨，以及最高法院九十
    五年度第七次刑事庭會議決議、九十七年度第五次刑事庭會
    議決議可資參佐。是以，本件被告施用甲基安非他命、海洛
    因之時間雖距前次強制戒治釋放時已逾五年，然揆諸前開說
    明，其本次施用毒品犯行仍應依法追訴處罰。從而，本件事
    證明確，被告施用第一級毒品、第二級毒品之犯行明確，應
    依法論科。
三、按施用海洛因、甲基安非他命後會影響記憶能力及自主神經
    系統，判斷力及意志力亦均受限制，甚至引起精神錯亂，抑
    制呼吸，並具有成癮性、濫用性，戒解不易，嚴重戕害人之
    身心健康，危害社會，故依據毒品危害防制條例第二條第二
    項第一款、第二款分別為第一級毒品、第二級毒品，均不得
    非法施用、持有。故核被告所為，係犯毒品危害防制條例第
    十條第一項施用第一級毒品罪、毒品危害防制條例第十條第
    二項施用第二級毒品罪。被告施用第一級毒品海洛因、施用
    第二級毒品甲基安非他命前後持有第一級毒品海洛因、第二
    級毒品甲基安非他命之低度行為，應為施用之高度行為吸收
    ，均不另論罪。其所犯前揭二罪，犯意個別、行為互殊，應
    分論併罰。又被告有如前開事實欄所載之前科紀錄，有臺灣
    高等法院被告前案紀錄表在卷（見本院卷第三頁至第十六頁
    ）可稽，其於五年內故意再犯本案有期徒刑以上之罪，均為
    累犯，均應依刑法第四十七條第一項規定加重其刑。爰審酌
    被告不思上進，沾染施用毒品之惡習，且前已因施用毒品案
    件，經觀察勒戒、強制戒治後，仍未能把握自新機會徹底戒
    除施用毒品之惡習，而再施用足以導致人體機能發生依賴性
    、成癮性及抗藥性等障礙之第一級毒品海洛因、第二級毒品
    甲基安非他命，戕害自身健康，漠視法令禁制，惟尚能坦承
    犯行，犯後態度頗佳，暨其犯罪動機、手段、施用毒品之次
    數等一切情狀，分別量處如主文所示之刑，並定其應執行刑
    。
據上論斷，應依刑事訴訟法第二百七十三條之一第一項、第二百
九十九條第一項前段，毒品危害防制條例第十條第一項、第二項
，刑法第十一條前段、第四十七條第一項、第五十一條第五款，
判決如主文。
本案經檢察官賴秋萍到庭執行職務。
中    華    民    國     97     年   12   月    8    日
                  刑事第五庭    法  官  鄭昱仁
上正本證明與原本無異。
如不服本判決應於收受送達後10日內向本院提出上訴書狀，並應
敘述具體理由；其未敘述上訴理由者，應於上訴期間屆滿後20日
內向本院補提理由書（圴須按他造當事人之人數附繕本）「切勿
逕送上級法院」。
                                書記官  宋德華
中    華    民    國     97     年   12   月    8    日
附錄本案論罪科刑法條：
毒品危害防制條例第10條
施用第一級毒品者，處 6 月以上 5 年以下有期徒刑。
施用第二級毒品者，處 3 年以下有期徒刑。


司法院資訊處製作；財團法人民間司法改革基金會備份。
